最高法院民事判決　　　　　　　九十四年度台上字第八二四號
　　上　訴　人　戊○○
　　訴訟代理人　謝聰文律師
　　被 上訴 人　乙○○
　　　　　　　　　　　　號4樓.
　　　　　　　　丁○○
　　　　　　　　丙○○
　　兼上列一人
　　法定代理人　甲○○
　　共　　　同
　　訴訟代理人　吳玲華律師
上列當事人間請求履行契約事件，上訴人對於中華民國九十二年
十二月十七日台灣高等法院第二審判決（九十二年度重上字第四
四五號），提起上訴，本院判決如下：
    主  文
原判決廢棄，發回台灣高等法院。
    理  由
本件被上訴人主張：伊之被繼承人吳震宇於民國八十二年間與上
訴人及訴外人涂百洲合夥購買坐落桃園縣平鎮市○○段五五七號
、五五八號土地全部及同段五九二號土地應有部分二分之一，總
價新台幣（下同）一億七千餘萬元，出資比例為吳震宇百分之二
十，上訴人與涂百洲各百分之四十，吳震宇已繳交土地款一千八
百萬元（其餘為銀行貸款）。嗣該等土地登記為訴外人磐新建設
股份有限公司（下稱磐新公司）所有，約定吳震宇與上訴人、涂
百洲各按上開比例登記磐新公司之股份，吳震宇推由訴外人王宗
李、孫主悅為磐新公司之股東，惟上訴人僅登記予王宗李、孫主
悅各百分之二股份，八十六年十月二十五日吳震宇亡故後，被上
訴人甲○○要求上訴人出面解決，幾經協商，上訴人表示願給付
伊一千七百二十八萬元，但要求將王宗李、孫主悅名下之股份過
戶與上訴人或其指定之人，伊同意後，上訴人即於八十七年三月
二日，將其親自簽名之協議書及兩紙支票（面額分別為九百八十
萬元及七百四十八萬元）傳真與伊委任之律師，經伊全體同意後
，雙方意思表示一致，契約業已成立。詎上訴人事後竟拒不履行
等情，爰依上開協議書，求為命上訴人給付一千七百二十八萬元
及自九十一年一月十九日起算法定遲延利息之判決。（逾上開利
息之請求，經第一審判決駁回，未據被上訴人聲明不服，已告確
定。）
上訴人則以：被上訴人主張之協議尚未成立之事實，業經台灣桃
園地方法院八十八年度訴字第四八號及原法院八十八年度上易字
第二四○號民事確定判決理由認定在案，依爭點效之理論，本件
應受其拘束。又訴外人劉榮基僅為本件協議之聯絡人，並非伊之
代理人，縱被上訴人接獲傳真之協議書後，曾與劉榮基聯絡簽約
事宜，被上訴人無對之為承諾意思表示之餘地，兩造協議自未成
立。況傳真協議書乃兩造就訂約條件或其內容相互告知或提出意
見之方式，應認係要約之引誘，非要約之意思表示，縱認屬要約
，亦有民法第一百五十四條第一項但書情形，伊等不受該要約之
拘束。另協議書所載當事人計有七人，甲○○未舉證證明經全體
同意簽訂契約，亦難認契約業已成立。至孫主悅出具股份轉讓同
意書與伊，係因其無法到場之故，尤不得執此遽認兩造已成立協
議等語，資為抗辯。
原審維持第一審所為上訴人敗訴部分之判決，駁回其上訴，無非
以：被上訴人主張之事實，業據提出協議書及支票影本為證。兩
造上開協議是否有效成立，雖經原法院八十八年度上易字第二四
○號民事確定判決於理由項下加以認定，惟該事件與本件訴訟標
的不同，其就系爭協議是否成立之認定，尚不足以拘束本件判斷
。系爭協議書係由上訴人傳真與甲○○，為上訴人所不爭，且表
示同意甲○○主張其為要約人，事後再辯稱僅屬要約之引誘，自
難採信。況觀之該協議書內容，不僅載明締約當事人，且詳加記
載契約當事人所應負之義務，而上訴人依協議書應給付與被上訴
人之一千七百二十八萬元，並已傳真同額支票二紙與甲○○，復
經上訴人於傳真之文件上簽名，顯非要約之引誘至明。依證人孫
主悅、彭蕙珍之證詞，足認孫主悅已於當日即按該協議書之內容
履行股權移轉之義務。孫主悅之股權乃吳震宇所有而信託登記在
其名下，吳震宇亡故後，事實上屬其繼承人即被上訴人所有，孫
主悅因無法請假前往律師事務所簽立協議書，遂由甲○○通知辦
理股權移轉事宜，而上訴人提出協議書正本，並依協議書內容，
要求孫主悅在空白股權轉讓書及協議書上簽名，足認傳真之協議
書，已到達甲○○，並為其所了解，且雙方顯就該協議書之內容
達成意思合致，始要求孫主悅辦理股權移轉事宜，上訴人辯稱所
傳真之協議書，因甲○○未即時承諾，已失其拘束力云云，尚不
足採。再查孫主悅、王宗李名下所有之磐新公司股份，均係吳震
宇生前利用彼二人之名義辦理登記，事實上屬吳震宇所有，孫主
悅、王宗李就磐新公司之股權移轉事宜，均委由甲○○處理之事
實，已據其陳明在卷，並經兩造於協議書第三條記載明確，足見
甲○○為孫主悅、王宗李之全權代理人，則其所為之意思表示效
力自應及於孫主悅、王宗李。至兩造於傳真協議書後，相約至律
師事務所簽訂書面協議書，應僅屬雙方當事人之特別約定，並非
法定要式行為，故縱未以書面為之，契約仍告成立。按上開協議
書第二條記載，支票之交付與股份轉讓書之交付係立於同時履行
之地位，上訴人既未依約交付支票，王宗李自得拒絕將股份轉讓
與上訴人，故上訴人執王宗李尚未將股份轉讓，辯稱兩造協議尚
未成立，亦非可採。綜上所述，系爭協議書內容業經兩造達成合
意而有效成立，上訴人依約應給付被上訴人一千七百二十八萬元
。從而，被上訴人依協議書訴請上訴人給付上開金額本息，應予
准許等詞，為其判斷之基礎。
惟按當事人互相表示意思一致者，契約始能成立。是以契約當事
人之一方有數人時，除可分之情形外，其要約或承諾之意思表示
，應向全體或由全體為之，方能謂對全體當事人發生效力。本件
上訴人抗辯，劉榮基僅為本件協議之聯絡人，協議書所列當事人
有七人，甲○○接獲傳真之協議書後，縱與非上訴人代理人之劉
榮基約定簽訂書面契約，當事人間要約、承諾之意思表示仍未合
致等語。而除上訴人與甲○○及孫主悅、王宗李外，被上訴人乙
○○、丁○○、丙○○均為系爭協議書所列之當事人，有該協議
書可稽，本件且由甲○○與乙○○、丁○○、丙○○四人為原告
（起訴之初孫主悅、王宗李亦列為原告），訴請上訴人履行協議
。乃原審未詳加說明系爭協議書究由何人傳真？亦未查明上訴人
於何時、向何人為要約之意思表示？被上訴人又於何時、向何人
為承諾之意思表示？上訴人所辯劉榮基非其代理人，何以不足取
？徒以傳真之協議書已到達甲○○並為其所了解，暨前揭情詞，
遽認兩造契約成立，自嫌疏略。上訴論旨，指摘原判決不當，求
予廢棄，非無理由。另查卷內並無被上訴人之戶籍資料，第一審
判決列甲○○為丁○○、丙○○之法定代理人，原判決則列甲○
○僅為丙○○之法定代理人，究竟丁○○、丙○○已否成年？其
法定代理人為何人？案經發回，應併注意查明。
據上論結，本件上訴為有理由。依民事訴訟法第四百七十七條第
一項、第四百七十八條第二項，判決如主文。
中　　華　　民　　國　九十四　年　　五　　月　　五　　日
                      最高法院民事第二庭
                          審判長法官  蕭　亨　國
                                法官  楊　鼎　章
                                法官  陳　淑　敏
                                法官  顏　南　全
                                法官  吳　麗　女
      本件正本證明與原本無異
                                      書  記  官
中　　華　　民　　國　九十四　年　　五　　月　 十九 　日
                                                      Ｑ
